【裁判字號】    95,抗,35
【裁判日期】    950731
【裁判案由】    本票裁定
【裁判全文】
臺灣屏東地方法院民事裁定                95年度抗字第35號
抗  告  人  乙○○
相  對  人  甲○○
上列抗告人因與相對人間請求本票裁定事件，抗告人對於民國95
年6 月22日本院所為之裁定（95年度票字第1065號）提起抗告，
本院裁定如下：
    主  文
抗告駁回。
抗告程序費用新臺幣壹仟元由抗告人負擔。
    理  由
一、本件原裁定意旨略以：聲請人（即本件抗告人）執有相對人
    於民國93年5 月25日簽發之本票2 紙，各載金額新臺幣（下
    同）10,000元，到期日為93年12月25日，並免除作成拒絕證
    書，詎經聲請人向相對人提示未獲付款，爰提出上開本票2
    紙，聲請裁定准許強制執行。惟查本件聲請人所提出之本票
    2 紙，固均已記載一定之金額及發票年月日，其中票據號碼
    CH677255之本票，發票人欄所載發票人之簽名，僅能辨識「
    景」一字，另一紙票據號碼CH677253之本票，其發票人之簽
    名，則僅能辨識「劉」一字，其餘字跡均模糊不清，俱無從
    由票面文義得知何人為發票人，依法系爭本票應認為無效。
    又系爭2 紙本票於發票人處各蓋有指印一枚，然票據上之簽
    名，僅得以蓋章代之，此觀票據法第6 條自明，民法以指印
    代簽名之規定，自不得適用於票據行為，有最高法院92年度
    台上字第802 號判決意旨供參，故上開指印並不生票據法上
    之效力，併此敘明。綜上，聲請人之聲請，於法不合，應予
    駁回等語。
二、抗告意旨則以：相對人開票時以簽名加上蓋手印更俱法律效
    果為由，沾濃印泥蓋手印致原簽名無法辨識，而影響抗告人
    權益為理由，爰求為廢棄原裁定，並由相對人負擔抗告費用
    之聲請。
三、按本票執票人，依票據法第123 條規定，聲請法院裁定許可
    對發票人強制執行，係屬非訟事件，法院僅依非訟事件程序
    ，就本票形式之要件是否具備予以審查為已足。如發票人簽
    名不清楚，無法認定發票人何人，應依訴訟程序另謀解決，
    殊不容於裁定程序中為此爭執。最高法院56年台抗字第714
    號及57年台抗字第74號判例可資參照。查抗告人提出之本票
    原本，固有發票人之簽名及指印，惟指印蓋住之處，字跡模
    糊，致其中票據號碼CH677255之本票，發票人欄所載發票人
    之簽名，僅能辨識「景」一字，另一紙票據號碼CH677253之
    本票，其發票人之簽名，則僅能辨識「劉」一字，其餘字跡
    均模糊不清，俱無從由票面文義得知何人為發票人，則上開
    本票究屬何人所簽，乃實體上問題，應依訴訟程序另謀解決
    ，尚非本件非訟事件程序所得審究。從而，抗告人提起本件
    抗告，以前揭理由指摘原裁定不當，求為廢棄，非有理由，
    其抗告應予駁回。
四、依非訟事件法第46條、第21條第2 項，民事訴訟法第495 條
    之1 第1 項、第449 條第1 項、第78條，裁定如主文。
中    華    民    國    95    年    7     月    31    日
                  民事第一庭    審判長法  官  羅心芳
                                      法  官  邱玉汝
                                      法  官  林雅莉
正本係照原本作成。
本裁定不得再抗告。
                                      書記官  黃佳惠
中    華    民    國    95    年    7     月    31    日


司法院資訊處製作；財團法人民間司法改革基金會備份。
